【裁判字號】    88,訴,2423
【裁判日期】    890111
【裁判案由】    偽造貨幣
【裁判全文】
臺灣臺中地方法院刑事判決                        八十八年度訴字第二四二三號
    公  訴  人  臺灣臺中地方法院檢察署檢察官
    被      告  甲○○
        （原名張銀冰）
    指定辯護人  本院公設辯護人丙○○
右列被告因偽造貨幣等案件，經檢察官提起公訴（八十八年度偵字第二一八○六號）
，本院判決如左：
    主  文
甲○○轉讓第二級毒品，累犯，處有期徒刑柒月，扣案之第二級毒品安非他命零點貳
公克沒收銷燬之，吸食器壹組沒收之。
被訴行使偽造之通用貨幣未遂部分，無罪。
    事  實
一、甲○○（原名張銀冰）曾於民國八十二年間，因違反麻醉藥品管理條例案件，經
    本院判處有期徒刑三年確定，並於八十四年十月二十八日執行完畢，竟不知悔改
    ，復於八十八年十月二十六日，在台中市○區○○路四段六六號三樓之一五室住
    處（起訴書誤為台中縣大里市○○路七○二巷一五號），無償轉讓第二級毒品安
    非他命少許並提供吸食器一組供乙○○（業經檢察官為不起訴處分）施用。嗣於
    同日下午十時十分許，為警循線在上開台中市○○路住處查獲甲○○所有轉讓剩
    餘而持有之安非他命○‧二公克公克及吸食器一組。
二、案經台中市警察局第一分局報請臺灣臺中地方法院檢察署檢察官偵查起訴。
    理  由
壹、有罪部分：
  一、訊之被告甲○○固承認免費提供安非他命予證人乙○○施用之事實，惟矢口否
      認有何轉讓安非他命之犯行，辯稱：係乙○○主動向伊索取安非他命施用，伊
      基於朋友之情，乃將吸食器內之安非他命提供乙○○施用，至於查獲之○‧二
      公克係置於抽屜內，伊準備留著自己施用，沒有送給乙○○之意思云云。惟查
      ，被告如何於右揭時地無償轉讓安非他命供乙○○施用之事實，業據證人乙○
      ○於警訊時及偵審中證述明確。又毒品危害防制條例條例所規定之「轉讓」，
      包括無營利意圖之有償轉讓行為及免費提供之無償轉讓行為在內。被告既坦承
      無償提供安非他命供證人乙○○施用，自已符合轉讓第二級毒品罪之構成要件
      無疑。縱被告非主動轉讓，而係應證人乙○○之要求，始被動應允並提供毒品
      ，亦然。此外，復有被告所有安非他命○‧二公克及吸食器一組扣案足資佐證
      。事證明確，被告犯行堪以認定。
  二、核被告所為，係犯毒品危害防制條例第八條第二項之轉讓第二級毒品罪。被告
      轉讓前後持有第二級毒品之低度行為，已為轉讓之高度行為所吸收，不另論罪
      。查被告曾於八十二年間，因違反麻醉藥品管理條例案件，經本院判處有期徒
      刑三年確定，並於八十四年十月二十八日執行完畢，有臺灣台中地方法院檢察
      署刑案資料查註紀錄表在卷可按，其受有期徒刑執行完畢後，五年以內再犯本
      件有期徒刑以上之罪，為累犯，應依刑法第四十七條規定加重其刑。爰審酌被
      告無償轉讓毒品供他人施用，戕害他人健康，及其犯罪之動機、目的、手段、
      所生之危害、犯罪後之態度等一切情狀，量處如主文所示之刑。扣案之剩餘安
      非他命○‧二公克，應依毒品危害防制條例第十八條第一項前段規定，諭知沒
      收銷燬之；另吸食器一組，係被告所有且係供轉讓安非他命犯罪所用之物，爰
      依刑法第三十八條第一項第二款規定，併予宣告沒收。
貳、無罪部分：
  一、公訴意旨另以：被告甲○○於八十八年十月二十二日，持不詳姓名友人交付之
      新台幣千元偽鈔，至便利商店購物時，為店員發現係偽鈔，被告知悉係偽鈔後
      ，又於同日持該偽鈔至台中市○○○路南昌加油站加油付款，為加油站員工發
      現而拒絕收受，致未得逞，因認被告另涉有刑法第一百九十六條第二項之行使
      偽造通用貨幣未遂罪嫌（起訴書誤引同條第二項、第一項）云云。
  二、按犯罪事實應依證據認定之，無證據不得推定其犯罪事實；又不能證明被告犯
      罪或其行為不罰者，應諭知無罪之判決，刑事訴訟法第一百五十四條、第三百
      零一條第一項分別定有明文。公訴意旨認被告涉有上開犯行，無非以被告於警
      訊時及偵查中坦承行使偽鈔未遂等情，為其主要論據。經查，刑法第一百九十
      六條第一項之行使偽造通用貨幣罪，以明知係偽造之通用貨幣，故意收受後冒
      充真幣行使為構成要件，如其收受之初並不知係偽造，嗣後發覺因不甘受損失
      而仍行使者，應係構成同條第二項之罪。本件並無證據足資證明被告於收受上
      開偽鈔時，即已明知係偽鈔而故意收受，且公訴人起訴之事實亦認被告係持該
      偽鈔至便利商店購物時，為店員發現，被告始知悉係偽鈔。惟刑法第一百九十
      六條第二項之收受後方知為偽鈔而仍行使罪，並無處罰未遂犯之規定，揆諸首
      開法條意旨，此部分自應諭知無罪之判決。
據上論斷，應依刑事訴訟法第二百九十九條第一項前段、第三百零一條第一項，毒品
危害防制條例第八條第二項、第十八條第一項前段，刑法第十一條前段、第四十七條
、第三十八條第一項第二款，判決如主文。
中      華      民      國      八十九      年    一    月    十一      日
                                    臺灣臺中地方法院刑事第二庭
            法  官 陳文燦
右正本證明與原本無異。
如不服本判決，應於送達後十日內向本院提出上訴狀 （須附繕本） ，上訴於台灣高
法院台中分院。
                                        書記官
中      華      民      國      八十九      年    一    月   十一       日
附錄論罪科刑法條
毒品危害防制條例第八條第二項：轉讓第二級毒品者，處六月以上五年以下有期徒刑
併科新臺幣七十萬元以下罰金。


司法院資訊處製作；財團法人民間司法改革基金會備份。
